【裁判字號】    95,台非,43
【裁判日期】    950302
【裁判案由】    違反藥事法
【裁判全文】
最高法院刑事判決                九十五年度台非字第四三號
    上  訴  人  最高法院檢察署檢察總長
    被      告  甲○○
                        巷96.
                乙○○
                        號6樓.
                丙○○
上列上訴人因被告等違反藥事法案件，對於台灣台中地方法院沙
鹿簡易庭中華民國九十四年七月二十四日第一審刑事簡易確定判
決（九十四年度沙簡字第三○○號，聲請簡易判決處刑案號：台
灣台中地方法院檢察署九十三年度偵字第一四一九四號），認為
部分違法，提起非常上訴，本院判決如下：
    主  文
原判決關於違背法令部分撤銷。
    理  由
非常上訴理由稱：「按判決不適用法則或適用法則不當者，為違
背法令，刑事訴訟法第三百七十八條定有明文。又依藥事法查獲
供製造、調劑偽藥、禁藥之器材，不問屬於犯人與否，沒收之，
藥事法第八十八條定有明文。查本件原判決既認定台中縣警察局
清水分局於民國九十三年八月十日下午三時十分許，在台中縣清
水鎮○○○路二之五號空地前查獲之圓柱型白鋁筒一個，係供提
煉偽藥長壽保命方龜鹿二仙膠之用，則依上開藥事法第八十八條
之規定，即應諭知沒收。乃原判決竟以該圓柱型白鋁筒非屬被告
所有，而不予沒收，即有判決不適用法則之違法。爰依刑事訴訟
法第四百四十一條、第四百四十三條提起非常上訴，以資糾正。
」等語。
本院按判決不適用法則或適用不當者，為違背法令，又查獲供製
造、調劑偽藥、禁藥之器材，不問屬於犯人與否，沒收之。刑事
訴訟法第三百七十八條及藥事法第八十八條分別定有明文。本件
原判決引用檢察官聲請簡易判決處刑書之記載，認定被告乙○○
、甲○○、丙○○等三人均受僱於負責人不詳之「姿明企業公司
」（下稱姿明企業），乙○○與甲○○二人自民國九十三年五月
間起即為姿明企業推廣行銷長壽保命方龜鹿二仙膠之藥品。丙○
○則自同年八月十日始至該公司從事與乙○○、甲○○二人相同
之工作。該三人本應注意姿明企業委由其等宣傳廣告之長壽保命
方龜鹿二仙膠係未經核准擅自製造之偽藥，且無不能注意之情事
，竟疏未注意及此，在台中縣市各地區，意圖販賣而陳列上開偽
藥，並教導民眾前開偽藥之提煉方法，並為之陳列宣傳。嗣於九
十三年八月十日下午三時十分許，由甲○○負責駕車搭載乙○○
、丙○○二人並載送上開偽藥，至台中縣清水鎮○○○路二之五
號空地前，並由乙○○負責於現場宣傳販賣，丙○○負責收取價
金，而在上址，意圖販賣前開偽藥予不特定人，而陳列上開龜鹿
二仙膠之偽藥，同時將藥品包裝上並未刊載批號、成分、效能等
事項之上開偽藥成品一盒公開向現場民眾陳列宣傳，並擺設圓柱
型白鋁筒一個教導民眾熬製上開偽藥時，為警當場查獲等情，而
依藥事法第八十三條第四項論處被告罪刑，竟漏未依同法第八十
八條將扣案提煉長壽保命方龜鹿二仙膠之圓柱型白鋁筒一個諭知
沒收，該判決關於未宣告沒收部分，顯屬違背法令，案經確定，
非常上訴意旨執以指摘，為有理由，惟原判決尚非不利於被告，
應由本院將原判決關於違背法令部分撤銷，以資糾正。
據上論結，應依刑事訴訟法第四百四十七條第一項第一款前段，
判決如主文。
中    華    民    國  九十五  年    三    月    二    日
                      最高法院刑事第五庭
                          審判長法官  莊  登  照
                                法官  洪  明  輝
                                法官  黃  一  鑫
                                法官  林  秀  夫
                                法官  徐  昌  錦
      本件正本證明與原本無異
                                      書  記  官
中    華    民    國  九十五  年    三    月    九    日
                                                      Ｌ


司法院資訊處製作；財團法人民間司法改革基金會備份。
